最高法院刑事判決　　　　　　九十六年度台上字第六五四０號
上　訴　人　甲○○
選任辯護人　林富村律師
上列上訴人因殺人未遂案件，不服台灣高等法院中華民國九十五
年十二月十三日第二審判決（九十五年度上訴字第三九０一號，
起訴案號：台灣板橋地方法院檢察署九十四年度偵緝字第一三九
０號「原判決誤載為八十七年度偵字第五三六九號」），提起上
訴，本院判決如下：
    主  文
原判決撤銷，發回台灣高等法院。
    理  由
本件原判決認定上訴人甲○○因在外積欠賭債，其妻即被害人林
枚玉履次要求離婚，引發上訴人心生不滿，竟萌殺人犯意，於民
國八十七年二月二十七日上午五時許，尾隨林枚玉前往台北縣五
股鄉○○○路家具行地下室，見被害人彎身清洗廁所之際，逕持
地下室工具間內之水果刀一把，朝其左後背部刺下一刀，被害人
警覺轉身並舉手護衛抵擋，仍遭上訴人持刀刺中左腋下、左手臂
內側及外側數刀，致受有左腹部穿刺傷合併大腸破裂、左腋下撕
裂傷及左手臂二處撕裂傷等傷害，嗣被害人負傷逃往對面店家報
警送醫，始未發生死亡結果而不遂等情。因而維持第一審論處上
訴人殺人未遂罪刑之判決，駁回上訴人在第二審之上訴。固非無
見。
惟查：（一）、判決理由之敘述均應依憑證據，且須與卷內之證
據資料相適合，否則即有判決理由不備，或證據上理由矛盾之違
法。原判決以被害人於偵查中證稱：「上訴人案發前在家中同床
時就說，『要刺死伊，刺死伊就是上訴人的老婆』，上訴人的意
思是說，伊如果沒有死可能還會嫁給別人」等語，且上訴人於偵
查中亦自承有說過上開話語，資為認定上訴人主觀上確具有殺人
之犯意之證據。然上訴人於檢察官偵查訊問，訊以：「是否有要
林枚玉與你同死之意思？」時，係答稱：「沒有，是因為俗語說
妻死就是我的，但我不想死，也沒有要讓林女死……」等語，有
該筆錄載明可稽（見偵緝卷第十一頁）。如果無訛，上訴人似僅
轉述民間有「妻死就是我的」之俗語，尤無自承在家中同床時說
過上開「要刺死被害人，刺死被害人就是其老婆」之話語。原判
決執上訴人上開供述，認定上訴人有殺人之主觀犯意，其理由之
敘述與卷內之證據資料不相適合，難謂無證據上理由矛盾之違法
。（二）、審理事實之法院，對與待證事實有重要關係而屬法院
應依職權調查之證據，均應詳為調查，然後基於調查所得以為判
斷之基礎，如有應行調查之證據未經依法調查，率予判決，即屬
調查職責未盡之違法。原判決依憑被害人林枚玉結證及新泰綜合
醫院出具之診斷證明書，認上訴人持水果刀猛力朝被害人胸、腹
部猛刺，短短時間內即造成其身中多刀，被害人左腋下撕裂傷約
五公分及七公分深與左手臂二處裂傷約七公分，造成大量出血，
其中左腋下刺一刀，幾已接近心臟，並執此資為認定上訴人係基
於殺人故意之依據（見原判決第三頁）。然卷查上開新泰綜合醫
院出具之診斷證明書，並無上開傷害造成大量出血，其中左腋下
一刀，幾已接近心臟之記載。則告訴人所受之傷害究竟如何？攸
關上訴人究係基於殺人或傷害故意之判斷，而與公平正義之維護
及上訴人之利益，均有重大關係，自應詳予調查，根究明白。乃
原判決未進一步查明，遽認上訴人係基於殺人之犯意，自有查證
未盡之疏誤。（三）、證人依法應具結而未具結者，其證言不得
作為證據，刑事訴訟法第一百五十八條之三定有明文。原判決固
說明：證人林枚玉於偵查中檢察官訊問時之言詞陳述，雖屬被告
以外之人於審判外之言詞陳述，惟檢察官於偵訊前已踐行具結程
序，有結文在卷為憑（見原判決第二頁）。然卷查檢察官於九十
四年九月十三日訊問證人林枚玉時，並未命其具結，亦無結文附
卷，有訊問筆錄在卷可憑（見同上卷第二十三頁）。乃原判決卻
謂檢察官於訊問前已踐行具結程序，並採上開證述資為論罪之依
據，顯與卷內證據資料不合，自有判決理由矛盾之違法。以上諸
端，或為上訴意旨所指摘，或係本院得依職權調查之事項，應認
原判決有發回更審之原因。
據上論結，應依刑事訴訟法第三百九十七條、第四百零一條，判
決如主文。
中　　華　　民　　國　九十六　年　 十一 　月　二十九　日
                      最高法院刑事第七庭
                          審判長法官  張　淳　淙
                                法官  劉　介　民
                                法官  張　春　福
                                法官  蔡　彩　貞
                                法官  林　俊　益
      本件正本證明與原本無異
                                      書  記  官
中　　華　　民　　國　九十六　年　 十二 　月　　四　　日
                                                      Ｋ
